【裁判字號】    98,易,13
【裁判日期】    980731
【裁判案由】    詐欺
【裁判全文】
臺灣臺北地方法院刑事判決                98年度易字第13號
公  訴  人  臺灣臺北地方法院檢察署檢察官
被      告  丙○○
上列被告因詐欺案件，經檢察官提起公訴（97年度偵緝字第570號）
，本院判決如下：
    主  文
丙○○無罪。
    理  由
一、公訴意旨略以：被告丙○○預見將金融機構帳戶提供他人使
    用，可能為不法詐騙份子利用作為犯罪工具，竟不違背其本
    意，基於幫助詐欺之故意，於民國96年6月8日前之某日時，
    在不詳地點將其所有之萬泰商業銀行復興分行（設臺北市大
    安區○○○路○段1號，下簡稱萬泰銀行）帳號000-00-00000
    -0-0號帳戶之提款卡及密碼，交付與某真實姓名、年籍不詳
    之人，提供與該不詳人士所組成之詐欺集團作為犯罪工具使
    用。迨該詐欺集團成員隨即基於意圖為自己不法所有之犯意
    ，於96年6月8日致電乙○○，誆稱因告訴人乙○○先前在雅
    虎奇摩拍賣網站購物時，誤選分期付款之選項，須持金融卡
    至自動櫃員機操作以取消扣款，致告訴人乙○○陷於錯誤，
    於同日下午6時49分，至桃園縣楊梅鎮○○街7號楊梅郵局自
    動櫃員機依對方指示操作，因而自其中壢普仁郵局帳號0000
    0000000000號帳戶轉帳新臺幣（下同）2萬9,989元，至丙○○上開萬泰商業銀行復興分行帳戶中，旋遭該詐欺集團成員
    提領一空。嗣乙○○發現帳戶內存款被轉出，始知受騙，乃
    報警循線查獲，因認被告丙○○涉有詐欺罪嫌等語。
二、按犯罪事實應依證據認定之，無證據不得推定其犯罪事實；
    不能證明被告犯罪者，應諭知無罪之判決，刑事訴訟法第
    154條第2項、第301條第1項分別定有明文。刑事訴訟法上所
    謂認定犯罪事實之證據，係指足以認定被告確有犯罪行為之
    積極證據而言，如未能發現相當證據或證據不足以證明，自
    不能以推測或擬制之方法，以為裁判基礎；又認定犯罪事實
    所憑之證據，雖不以直接證據為限，間接證據亦包括在內；
    然而無論直接或間接證據，其為訴訟上之證明，須於通常一
    般之人均不致有所懷疑，而得確信其為真實之程度者，始得
    據為有罪之認定，倘其證明尚未達到此一程度，而有合理之
    懷疑存在時，即不能為被告有罪之認定，而應諭知無罪之判
    決（最高法院29年上字第3105號、40年臺上字第86號、76年
    臺上字第4986號判例意旨參照）。
三、公訴人認被告涉有上揭犯行，無非係以告訴人乙○○之指訴
    、證人甲○○之證述及被告萬泰銀行帳戶開戶資料及交易清
    單，為其論據。訊據被告堅持否認涉有上開犯行，辯稱：系
    爭萬泰商業銀行帳戶係其為匯入薪資而開戶，嗣於95年10月
    離職後即未再使用，存摺仍由其保管中，並曾交付予檢察官
    核閱，提款卡不知何時遺失，係至警局通時始發覺。其曾於
    95 年3月間將提款卡交與前夫甲○○並告知密碼，請甲○○
    代為提領7萬元繳交其子之幼稚園學雜費，故甲○○知悉該
    提款卡密碼，且提款卡平日置放於住處，極可能係甲○○將
    該提款卡取走交付詐騙集團等語，經查：
（一）系爭帳戶係被告所有，原係作為每月薪資轉帳使用至95年
      10月，於95月10月12日提領剩餘93元後，迄本案告訴人匯
      款前，有數月未予使用之事實，有萬泰銀行96年8月20日
      復興（密）字第096082002號函暨所附存摺對帳單在卷可
      參。
（二）被告於95年間仍與前夫甲○○同住之事實，亦據證人甲○○於偵訊中結證明確（見97年度偵緝字第570號卷第21頁
      ），被告辯稱其曾於95年5、6月間曾將提款卡交付甲○○
      提領，並告知其提款卡密碼等情，經本院傳訊證人甲○○
      ，其到庭後依刑事訴訟法第180條、第181條之規定拒絕作
      證，並具結以代釋明（見本院98年7月2日審判筆錄），則
      無法以交互詰問之方式確認證人於偵訊中所證其未曾提領
      該帳戶款項之證詞之真偽，公訴人所舉證人甲○○之證詞
      為被告不利之證據，即難認無疑。
（三）被告於案發後仍持有系爭帳戶存摺之事實，存摺影本在卷
      可憑（見97年度偵緝字第570號卷第8至10頁），其並曾於
      97年5月27日檢察官庭訊時提出交付檢察官閱覽（見上揭
      卷第13頁），益徵被告辯稱其仍持有存摺，不知提款卡遭
      他人使用一事應非卸責之詞。
（四）依現行詐欺集團收購人頭帳戶之手法，均係同時購入存摺
      及提款卡，要無僅收購提款卡而冒存摺仍由他人持有遭他
      人領取之風險，則被告要無基於幫助詐欺集團成員之犯意
      而僅交付提款卡，自行保留存摺之理，從而，被告辯稱其
      因許久未使用該帳戶，因存帳仍持有中，不知提款卡遺失
      遭他人使用，已有相當之證據可資證明。公訴人僅憑被告
      帳戶遭人用以詐騙，即認被告必係將其帳戶交予詐欺集團
      使用而有幫助詐欺之故意，尚難憑採。
四、綜上所述，被告所辯洵屬有據。公訴人所舉之證據，本院尚
    無法得無合理懷疑之心證，證明被告確有基於幫助詐欺取財
    之意而將帳戶交予他人使用，自難逕以刑法第30條第1項、
    第339條第1項之詐欺取財罪幫助犯相繩。此外，復查無其他
    積極證據足資認定被告有何幫助他人詐欺取財之犯行，揆諸
    前揭說明，自應為無罪判決之諭知。
據上論斷，應依刑事訴訟法第301 條第1 項，判決如主文。
本案經檢察官孫沛琦到庭執行職務。
中    華    民    國    98    年    7     月    31    日
                  刑事第十四庭審判長法  官  陳興邦
                                    法  官  李家慧
                                    法  官  沈君玲
中    華    民    國    98    年    7     月    31    日
上正本證明與原本無異。
如不服本判決應於收受送達後10日內向本院提出上訴書狀，並應
敘述具體理由；其未敘述上訴理由者，應於上訴期間屆滿後20日
內向本院補提理由書（均須按他造當事人之人數附繕本）「切勿
逕送上級法院」。告訴人或被害人如對於本判決不服者，應具備
理由請求檢察官上訴，其上訴期間之計算係以檢察官收受判決正
本之日期為準。
                                     書記官  劉麗英
中    華    民    國    98    年    7     月    31    日


司法院資訊處製作；財團法人民間司法改革基金會備份。
